【裁判字號】    90,易,709
【裁判日期】    900330
【裁判案由】    詐欺
【裁判全文】
臺灣高雄地方法院刑事判決                            九十年度易字第七九號
    公  訴  人  臺灣高雄地方法院檢察署檢察官
    被      告  甲○○
    選任辯護人  張榮作
右列被告因詐欺案件，經檢察官提起公訴（八十九年度偵字第二七一五一號），本院
判決如左：
    主  文
甲○○無罪。
    理  由
一、公訴意旨略以：被告甲○○意圖為自己不法之所有，明知其設於世華聯合商業銀
    行鳳山分行帳號０九二五之一號支票帳戶已於民國八十六年四月十一日列為拒絕
    往來戶，經濟已陷週轉不靈，無償還債款之能力。惟為取得款項以資週轉，竟於
    八十六年五月二十日，持票據號碼為ＭＣ0000000號、金額為新台幣（下
    同）三十萬元之支票（下稱系爭支票）一張，到高雄市○○區○○里○○○路一
    ０九巷四號，向告訴人乙○○佯稱：伊缺錢周轉，為期一週即可還款等語，向乙
    ○○借款三十萬元，致使乙○○誤信甲○○有償還之能力，而交付現款三十萬元
    。嗣因屆期經乙○○提示上開支票未獲兌現，甲○○即避不處理債款，致乙○○
    受有損害，因認被告甲○○涉犯刑法第三百三十九條第一項詐欺取財罪嫌。
二、按犯罪事實應依證據認定之，無證據不得推定其犯罪事實；又不能證明被告犯罪
    者，應諭知無罪之判決，刑事訴訟法第一百五十四條、第三百零一條第一項定有
    明文；又刑法第三百三十九條第一項詐欺罪之成立，以意圖為自己或第三人不法
    所有，以詐術使人將本人或第三人之物交付為要件。所謂以詐術使人交付，必須
    被詐欺人因其詐術而陷於錯誤，若其所用方法，不能認為詐術亦不致使人陷於錯
    誤，即不構成犯罪，最高法院四十六年臺上字第二六０號亦著有判例。本件公訴
    意旨認被告涉有詐欺罪嫌，無非以告訴人之指述及被告所有設於世華聯合商業銀
    行鳳山分行帳號０九二五之一號支票帳戶已於八十六年四月十一日列為拒絕往來
    戶，被告卻於八十六年五月二十日持系爭支票向告訴人雷麗金借錢等為其論據。
三、訊據被告甲○○固不否認有向告訴人乙○○借款，並簽支票交付未獲兌現情事不
    諱，惟矢口否認有何詐欺犯行，辯稱：伊與告訴人已經有一、二年的金錢往來，
    ，且皆有償還，八十六年二月二十日持系爭支票向告訴人借款，利息以月息三分
    計算，於借款時先扣除利息三個月，嗣因景氣不佳，伊經營之大貨車業務持續不
    振，才導致伊跳票，且伊嗣後亦陸續償還告訴人七萬元，並未避不見面，伊未有
    詐欺意圖等語。經查：
    （一）告訴人代理人褚賢龍於八十九年十二月十六日偵查中稱被告係於八十六年
          五月十三日持系爭支票向告訴人借錢，而告訴人於九十年一月三日偵查中
          則指稱被告於八十六年五月二十日持系爭支票向其借款，兩人所述之時間
          已然不一，而告訴人雖提出台灣省合作金庫大順支庫之存提款明細表，欲
          證明其確實於八十六年五月二十日提領三十萬元借予被告，然此僅能證明
          告訴人確有於該日提領三十萬元，並無法證明該筆錢即係借予被告，亦不
          能排除告訴人係為證明資金之來源所為附會之詞；又被告堅稱係八十六年
          二月底持該支票向告訴人借款，利息以月息三分計算，借款時先扣除利息
          等語，而告訴人亦自承已借款多次予被告等情，則以告訴人與被告並非親
          故卻願屢次借款予被告之情形言，如非有利可圖，告訴人斷無如此之理，
          況告訴人於本院審理時對被告是何時向其借用本件之三十萬一情，並無法
          確定借款時間（詳本院九十年三月十五日筆錄），是應以被告所辯：八十
          六年二月底向告訴人借款，先扣三個月利息等語，較可採信。準此，則本
          件借款被告實收當為二十七萬三千元，亦與告訴人所提出之上開存提款明
          細表不符。
    （二）被告既係在八十六年二月底持系爭支票向告訴人借錢，斯時被告於世華聯
          合商業銀行鳳山分行帳號０九二五之一號支票帳戶並未拒絕往來，且被告
          會向告訴人借款週轉，必係一時困難方有此舉，難認被告明知自已無能力
          清償借款，而有詐欺意圖。再者，被告在本次借款之前，已多次向告訴人
          借款，每次金額約三十萬元，且均有還清等情，告訴人並不否認，而告訴
          人願借錢予被告，顯然亦係圖利息之收益，此由告訴人亦坦承之前收取利
          息都是看被告的意思，但不會超過月息三分等語（見本院九十年三月十五
          日筆錄）自明；又本件借款被告亦於告訴人八十九年十二月一日提出告訴
          前，陸續清償告訴人七萬元，此亦有收據及和解書影本附卷可稽，更足證
          告訴人所以借款予被告，顯係基於收取孳息之用意，而被告亦有清償之誠
          意及作為，被告並無何施用詐術使告訴人陷於錯誤之行為。
    綜上所述並參酌前開判例說明，被告之行為尚難構成詐欺，不能慬因被告日後無
    力清償，即認其自始即有詐欺之意圖。此外，復查無其他積極證據證明被告有何
    詐欺之犯行，自屬不能證明被告犯罪，爰依首開法條之規定，為被告甲○○無罪
    之諭知。
據上論結，應依刑事訴訟法第三百零一條第一項，判決如主文。
中      華      民      國      九十      年      三    月    三十      日
                                  臺灣高雄地方法院刑事庭
                                      法  官    吳  宏  榮
右正本證明與原本無異。
如不服本判決，應於判決送達後十日內，向本院提出上訴狀。
                                      書記官    呂  怜  勳
中      華      民      國      九十      年      三   月    三十      日


司法院資訊處製作；財團法人民間司法改革基金會備份。
